【裁判字號】    98,審易,131
【裁判日期】    980331
【裁判案由】    毒品危害防制條例
【裁判全文】
臺灣高雄地方法院刑事判決             98年度審易字第131號
公  訴  人  臺灣高雄地方法院檢察署檢察官
被      告  甲○○
上列被告因毒品危害防制條例案件，經檢察官提起公訴（97年度
毒偵字第9294號、97年度毒偵字第9307號），本院改依簡式審判
程序判決如下：
    主  文
甲○○施用第二級毒品，累犯，處有期徒刑肆月。又施用第二級
毒品，累犯，處有期徒刑肆月，扣案殘有甲基安非他命之吸食器
壹個、殘渣袋壹個，均沒收銷燬之。應執行有期徒刑柒月。扣案
殘有甲基安非他命之吸食器壹個、殘渣袋壹個，均沒收銷燬之。
    事  實
一、甲○○前因施用第二級毒品，經本院以民國94年度毒聲字第
    652 號裁定送觀察、勒戒後，認無繼續施用毒品之傾向，於
    94年5 月12日執行完畢釋放。又因施用毒品案件，經本院以
    96年簡字第5896號判決判處有期徒刑4 月確定，於97年5 月
    9 日執行完畢出監。詎不知警惕，於觀察、勒戒執行完畢釋
    放後5 年內，復基於施用第二級毒品甲基安非他命之犯意，
    (一)於97年9 月11日某時許，在高雄縣鳳山市○○路422 巷40
    號之住處內，以將甲基安非他命放入玻璃球吸食器內，再以
    火燒烤方式，施用第二級毒品甲基安非他命1 次。嗣經採尿
    送驗，結果呈甲基安非他命之陽性反應。(二)於97年10月27日
    20時許，在高雄縣鳳山市○○路412 號（起訴書誤載422 巷
    40號）之住處內，以將甲基安非他命放入玻璃球吸食器內，
    再以火燒烤方式，施用第二級毒品甲基安非他命1 次。嗣於
    97年10月28日11時30分許，在高雄市○○區○○路75號龍翔
    飯店821 室內，為警臨檢查獲，並扣得殘有甲基安非他命之
    玻璃球吸食器1 個及殘渣袋1 只，且經採尿送驗，結果呈甲
    基安非他命之陽性反應。
二、案經高雄縣警察局鳳山分局、高雄市政府警察局左營分局報
    告臺灣高雄地方法院檢察署檢察官偵查起訴。
    理  由
一、被告甲○○所犯各罪均係死刑、無期徒刑、最輕本刑為3 年
    以上有期徒刑以外之罪，其於審判程序就前揭被訴事實為有
    罪之陳述，經告知簡式審判程序之旨，並聽取當事人之意見
    後，乃裁定依簡式審判程序審理。
二、上開犯罪事實，業據被告於本院審理時坦白承認。而被告尿
    液經送正修科技大學超微量研究科技中心及高雄市立凱旋醫
    院鑑驗後，結果均呈甲基安非他命陽性反應（係以GC／MS方
    式檢驗），分別有該中心97年9 月30日檢驗報告及該院97年
    11月7 日濫用藥物尿液檢驗報告各1 紙可參。爰審酌(一)氣相
    層析質譜儀（GC／MS）乃目前就藥物篩檢結果必須進一步確
    認時最常採用之確認方法，因此在良好的操作條件之下，以
    氣相層析質譜儀作藥物及其代謝物之定性及定量分析，幾乎
    不會有偽陽性反應產生，業經行政院國軍退除役官輔導委員
    會台北榮民總醫院於83年4 月7 日以（83）北總內字第0305
    9 號函示明確。(二)甲基安非他命經口服投與後約百分之70於
    24小時內自尿中排出，約百分之90於96小時內自尿中排出，
    且甲基安非他命成分之檢出與其投與方式、投與量、個人體
    質、採尿時間與檢測儀器之精密度等諸多方式有關，因此僅
    憑尿液中呈甲基安非他命陽性反應，並無法確實推算吸食時
    間距採集時間之長短，惟依上述資料推斷，最長不會超過4
    日即96小時，亦經行政院衛生署藥物食品檢驗局81年2 月8
    日81藥檢一字第001156號函示明確。從而，被告尿液經以氣
    相層析質譜儀鑑驗後，結果均呈甲基安非他命陽性反應，已
    如前述，是依前開函示意旨，被告自白核與事實相符，其施
    用第二級毒品甲基安非他命2 次之犯行，堪以認定。
三、論罪科刑部分：
  (一)按犯毒品危害防制條例第10條之罪，經觀察、勒戒後，認無
    繼續施用毒品之傾向，應即釋放，並為不起訴處分；認有繼
    續施用毒品之傾向者，應由檢察官聲請法院裁定令入戒治處
    所施以強制戒治，至無繼續戒治之必要，強制戒治期滿，應
    即釋放，由檢察官為不起訴處分。經觀察勒戒、強制戒治執
    行完畢釋放後，5 年內再犯第10條之罪，依93年1 月9 日修
    正施行之毒品危害防制條例第23條第2 項規定意旨，應由檢
    察官偵查起訴。又依修正後之規定，僅限於「初犯」及「5
    年後再犯」二種情形，始應先經觀察、勒戒或強制戒治程序
    。倘被告於5 年內已再犯，經依法追訴處罰，縱其第3 次（
    或第3 次以上）再度施用毒品之時間，在初犯經觀察、勒戒
    或強制戒治執行完畢釋放5 年以後，已不合於「5 年後再犯
    」之規定，且因已於「5 年內再犯」，顯見其再犯率甚高，
    原實施觀察、勒戒或強制戒治，已無法收其實效，即應依該
    條例第10條處罰（最高法院97年度第5 次刑事庭會議決議參
    照）。
  (二)查被告前因毒品危害防制條例案件，經本院以94年度毒聲字
    第652 號裁定送觀察、勒戒後，認無繼續施用毒品之傾向，
    於94年5 月12日執行完畢釋放等情，有臺灣高雄地方法院檢
    察署刑案資料查註紀錄表、臺灣高等法院被告前案紀錄表及
    臺灣高雄地方法院被告院內索引卡紀錄表可證。因被告於觀
    察、勒戒執行完畢釋放後，5 年內再犯本件毒品危害防制條
    例第10條之罪，是依前開說明，應依法論科。
  (三)另甲基安非他命為毒品危害防制條例所稱之第二級毒品，此
    觀諸該條例第2 條第2 項第2 款甚明，被告施用上開毒品，
    核其所為，均係違反毒品危害防制條例第10條第2 項施用第
    二級毒品罪。被告各次施用第二級毒品前持有第二級毒品之
    行為，本應論以持有之罪，惟各次持有毒品之低度行為為其
    後施用毒品之高度行為所吸收，均不另論罪。被告因施用毒
    品案件，經本院以96年簡字第5896號判決判處有期徒刑4 月
    確定，於97年5 月9 日執行完畢出監之事實，有上開前案紀
    錄表可參，其受有期徒刑執行完畢後，5 年內故意再犯本件
    有期徒刑以上之2 罪，均為累犯，應依刑法第47條第1 項之
    規定，均加重其刑。被告所犯上開2 罪，犯意各別，應分論
    併罰之。爰審酌被告經觀察、勒戒後，均未戒絕毒品，另再
    施用毒品，顯見其自制力不足，無法擺脫毒品，故應藉由刑
    罰之執行，以收教化之功能，並參以被告犯後坦承施用毒品
    犯行，所犯係自傷行為，尚未害及他人，及被告施用第二級
    毒品2 次等一切情狀，分別量處如主文所示之刑，並定其應
    執行之刑，以資懲儆。至扣案殘有甲基安非他命之吸食器1
    個及殘渣袋1 個，經送驗後，確殘有甲基安非他命成分，有
    高雄醫學大學附設中和紀念醫院檢驗報告可參。因上開物品
    均與毒品難以析離，應視同毒品，爰均依毒品危害條例第18
    條第1 項前段之規定，宣告沒收銷燬之。
據上論斷，應依刑事訴訟法第273 條之1 第1 項、第299 條第1
項前段，毒品危害防制條例第10條第2 項、第18條第1 項前段、
刑法第11條、第47條第1 項、第51條第5 款，判決如主文。
本案經檢察官羅水郎到庭執行職務
中    華    民    國    98    年    3     月    31    日
                  刑事第十庭    法  官  方百正
以上正本證明與原本無異。
中    華    民    國    98    年    3     月    31    日
                                書記官  黃園芳
附錄本判決論罪科刑所依據之法條：
毒品危害防制條例第10條
施用第一級毒品者，處6月以上5年以下有期徒刑。
施用第二級毒品者，處3年以下有期徒刑。


司法院資訊處製作；財團法人民間司法改革基金會備份。
